【裁判字號】    98,訴,603
【裁判日期】    980803
【裁判案由】    違反槍砲彈藥刀械管制條例
【裁判全文】
臺灣桃園地方法院刑事判決               98年度訴字第603號
公  訴  人  臺灣桃園地方法院檢察署檢察官
被      告  乙○○
                      9號
指定辯護人  本院公設辯護人甲○○
上列被告因違反槍砲彈藥刀械管制條例案件，經檢察官提起公訴
（98年度偵字第3210號），本院判決如下：
    主  文
乙○○未經許可，持有可發射子彈具有殺傷力之改造手槍，處有
期徒刑壹年陸月，併科罰金新臺幣壹萬元，罰金如易服勞役，以
新臺幣壹仟元折算壹日。扣案之仿FN廠半自動手槍製造之改造手
槍壹支（槍枝管制編號0000000000號，含彈匣壹個）
沒收。
    事  實
一、乙○○明知具有殺傷力之改造手槍係槍砲彈藥刀械管制條例
    所公告列管之槍枝，非經中央主管機關許可，不得持有，竟
    未經許可，於民國96年間某日，自一真實姓名年籍不詳綽號
    「阿祥」之男子處收受可發射子彈、具殺傷力之仿FN廠半自
    動手槍所製造並換裝土造金屬槍管而成之改造手槍1 把（槍
    枝管制編號0000000000，含彈匣1 個），並自斯時起而持有
    之。嗣於98年1 月20日晚上11時許，因他人檢舉而為警於桃
    園縣蘆竹鄉蘆竹村12鄰蘆竹16號查獲，並扣得上開改造手槍
    1 把而悉上情。
二、案經桃園縣政府警察局中壢分局報告臺灣桃園地方法院檢察
    署檢察官偵查起訴。
    理  由
一、按現行刑事訴訟法有關「鑑定」之規定，除選任自然人充當
    鑑定人外，另設有囑託機關鑑定制度。而依同法第198 條、
    第208 條規定，不論鑑定人、鑑定機關或團體，均應由法院
    、審判長、受命法官或檢察官視具體個案之需要而為選任、
    囑託，並依同法第206 條規定，提出言詞或書面報告，始符
    合同法第159 條第1 項所定法律規定得作為證據之情形。否
    則該等鑑定，仍屬傳聞證據。惟為因應司法警察機關調查中
    之案件量大、急迫等現實需求，對於例行性當然有鑑定之必
    要者，例如毒品之種類與成分、尿液之毒品反應，或槍彈有
    無殺傷力等鑑定，基於檢察一體原則，應得由該管檢察長對
    於轄區內之案件，以事前概括選任鑑定人或囑託鑑定機關、
    團體之方式，俾便轄區內之司法警察官、司法警察對於調查
    中之此類案件，得即時送請先前已選任之鑑定人、鑑定機關
    或團體實施鑑定等語（法務部92年9 月1 日法檢字第
    0920035083號函參照）。此種由檢察機關概括選任鑑定人或
    概括囑託鑑定機關、團體，再轉知司法警察官、司法警察於
    調查犯罪時參考辦理之作為，法無明文禁止，且係因應現行
    刑事訴訟法增訂傳聞法則之實務運作而為，從而以上開方式
    所為之鑑定結果，應與檢察官選任或囑託為鑑定者，性質上
    並無差異，同具證據能力（最高法院96年度臺上字第2860號
    判決參照）。經核本案扣案之改造手槍1 支（槍枝管制編號
    0000000000號），業由桃園縣政府警察局中壢分局依前開作
    業流程，送請內政部警政署刑事警察局（下稱刑事局）鑑定
    ，故該局所出具之槍彈鑑定書，揆諸前揭說明，應有證據能
    力，合先敘明。
二、上開犯行，業據被告乙○○坦承不諱，並有桃園縣政府警察
    局中壢分局搜索扣押筆錄、扣押物品目錄表、現場採證照片
    等附卷可稽，又有扣案之改造手槍1 支在卷可佐，而前開扣
    案之槍枝經送刑事局鑑定後，其鑑定結果：本案扣案之改造
    手槍（槍枝管制編號0000000000）1 支，經送刑事局以檢視
    法、性能檢驗法鑑定結果：「認定送鑑改造手槍1 支（槍枝
    管制編號0000000000號），認係改造手槍，由仿FN廠半自動
    手槍製造之槍枝，換裝土造金屬槍管而成，擊發功能正常，
    可供擊發適用子彈使用，認具殺傷力」等語，亦證扣案之改
    造手槍1 支確具殺傷力等情，此有刑事局98年3 月10日出具
    之刑鑑字第0980019888號槍彈鑑定書一份存卷足憑（見偵查
    卷第35頁）。綜此，足徵被告之自白與事實相符，本案事證
    明確，被告犯行洵堪認定，應依法論科。
三、核被告所為，係犯槍砲彈藥刀械管制條例第8 條第4 項之未
    經許可，持有改造手槍罪。本案被告非法持有系爭槍彈之行
    為固無足取，然被告係因抵債而自「阿祥」處取得持有系爭
    槍枝，又於警詢、偵查及審理中坦白承認犯行，顯具有悔意
    ，本院認倘處以上開罪名最輕本刑，猶嫌過重，顯為情輕法
    重，被告本案犯罪既有前開顯可憫恕之處，爰依刑法第59
    條之規定減輕其刑。爰審酌被告持有系爭槍枝對於社會治安
    影響固非不小，然被告於本院審理中坦白承認犯行，並表示
    悔意，犯後態度堪稱良好，犯罪手段、犯罪動機、前科記錄
    及生活狀況等情狀，量處如主文所示之刑，罰金部分，並諭
    知易服勞役之折算標準。扣案之仿FN廠半自動手槍製造，換
    裝土造金屬槍管而成之改造手槍1 支（槍枝管制編號
    0000000000號，含彈匣1 個），經鑑定具殺傷力，有前揭槍
    彈鑑定書在卷可考，認屬違禁物，爰依刑法第38條第1 項第
    1 款規定宣告沒收。
據上論斷，應依刑事訴訟法第299 條第1 項前段，槍砲彈藥刀械
管制條例第8 條第4 項，刑法第11條前段、第59條、第42條第3
項前段、第38條第1 項第1 款，判決如主文。
本案經檢察官黃怡菁到庭執行職務
中    華    民    國    98    年    8     月     3    日
                刑事第十庭    審判長  法  官  江德民
                                      法  官  蘇昌澤
                                      法  官  華奕超
以上正本證明與原本無異。
如不服本判決應於收受判決後10日內向本院提出上訴書狀，並應
敘述具體理由。其未敘述上訴理由者，應於上訴期間屆滿後20日
內向本院補提理由書「切勿逕送上級法院」。
                                      書記官  常毓生
中    華    民    國    98    年    8     月    4     日
附錄論罪科刑法條：
槍砲彈藥刀械管制條例第8條
未經許可，製造、販賣或運輸鋼筆槍、瓦斯槍、麻醉槍、獵槍、
空氣槍或
第 4 條第 1 項第 1 款所定其他可發射金屬或子彈具有殺傷力之
各式槍砲者，處無期徒刑或 5 年以上有期徒刑，併科新臺幣 1
千萬元以下罰金。
未經許可，轉讓、出租或出借前項所列槍枝者，處 5 年以上有期
徒刑，併科新臺幣 1 千萬元以下罰金。
意圖供自己或他人犯罪之用，而犯前二項之罪者，處無期徒刑或
 7 年以上有期徒刑，併科新臺幣 1 千萬元以下罰金。
未經許可，持有、寄藏或意圖販賣而陳列第 1 項所列槍枝者，處
 3 年以上10 年以下有期徒刑，併科新臺幣 700 萬元以下罰金
 。
第 1 項至第 3 項之未遂犯罰之。


司法院資訊處製作；財團法人民間司法改革基金會備份。
